【裁判字號】    89,上易,2076
【裁判日期】    900110
【裁判案由】    傷害
【裁判全文】
臺灣高等法院高雄分院刑事判決                  八十九年度上易字第二七六號
    上  訴  人
    即  被  告  甲○○
右上訴人因傷害案件，不服臺灣屏東地方法院八十九年度易字第一一０一號中華民國
八十九年九月三十日第一審判決（起訴案號：臺灣屏東地方法院檢察署八十九年度偵
字第三五０八號），提起上訴，本院判決如左：
      主  文
上訴駁回。
      事  實
一、甲○○於民國八十八年十二月十六日凌晨零時三十分許，在屏東縣牡丹鄉○○村
    ○○路段之「佳賓小吃部」，因乙○○責問女兒深夜未歸，而與乙○○發生爭執
    。乃基於傷害之故意，徒手毆打乙○○，並拉扯乙○○於地上拖行，致乙○○受
    有左下頜部挫傷、瘀血、兩膝及右下腿擦傷、頭部外傷合併腦震盪等之傷害。嗣
    丙○○見狀欲保護乙○○，甲○○竟另基於傷害之犯意，復握拳揮擊丙○○頭部
    ，致丙○○當場倒地，受有左側頭部血腫（直徑六公分）之傷害。
二、案經乙○○、丙○○訴由屏東縣警察局恆春分局報請臺灣屏東地方法院檢察署檢
    察官偵查起訴。
     理  由
一、訊據上訴人即被告甲○○矢口否認有傷害之犯意，辯稱：因告訴人乙○○當時無
    理取鬧，伊使力拉告訴人乙○○起來，欲送其回家，卻使她跌倒在地，並無傷害
    之意，有丘花蘭可證；又伊走出門外發動機車正要離去之際，告訴人丙○○持刀
    即刺向伊腹部，伊因自衛而毆打告訴人，並以左腳撥開告訴人丙○○手上之刀，
    此時，與被告共餐之黃志傑、黃惠珍等人始發覺伊等在門外打鬥，而前來制止，
    黃惠珍乘機撿起告訴人丙○○之刀往暗處丟棄，嗣由黃惠珍找到該刀，交由警方
    處理云云。經查：
（一）右揭事實迭據被告於警訊及偵審中供承有打告訴人乙○○巴掌，並有抓其手臂
      ，亦有用手打丙○○左臉等情不諱（警訊卷第七頁、偵查卷第五頁背面、原審
      卷第九頁、第十八頁、本院卷第二一頁），並經告訴人乙○○、丙○○指訴綦
      詳，告訴人乙○○受有左下頜部挫傷、瘀血、兩膝及右下腿擦傷、頭部外傷合
      併腦震盪等之傷害，告訴人丙○○受有左側頭部血腫（直徑六公分）之傷害，
      分別有南門醫院驗傷診斷書三紙在卷可稽（警訊卷第十一頁至第十三頁），該
      傷勢非屬輕微，顯見被告當時有傷害之故意甚明。
（二）又被告所述係告訴人丙○○持刀刺向其腹部，其因自衛而毆打告訴人，並以左
      腳撥開告訴人丙○○手上之刀等情，並有自製短番刀一把扣案足憑。惟上開事
      實為告訴人丙○○所否認，告訴人丙○○並稱：「事後於八十八年十二月十八
      日晚上二十時許，有甲○○妻子林金玉，至屏東縣牡丹鄉○○村○路）一五八
      之二我們自宅來道歉後，看到我們客廳置放番刀，林金玉就拿去」等語（警訊
      卷第八頁背面），是告訴人丙○○當時究竟有無持刀，不無疑問。而依被告所
      述，黃惠珍、黃志傑等人當時係在店內，出來時被告已踢開告訴人丙○○之刀
      ，而警員更未在現場，則渠等顯然未目睹告訴人丙○○有無持刀攻擊被告，亦
      即並無證據證明告訴人丙○○持刀攻擊被告之事實。且衡情告訴人丙○○當時
      若持刀欲砍殺徒手之被告，則被告乃屈居弱勢之一方，何以被告竟能毫髮無傷
      ，甚而一拳揮擊告訴人丙○○倒地不起？被告辯稱其因告訴人持刀而出於正當
      防衛云云，實難採信。
（三）綜上所述，被告所辯顯係卸責之詞，尚難採信，至被告聲請傳訊證人丘花蘭、
      黃惠珍、黃志傑、及警員等人，則因上開事證業已明確，核無必要。本件罪證
 甚明，被告犯行堪以認定，應予依法論科。
二、核被告所為，係犯刑法第二百七十七條第一項之傷害人之身體罪。被告先後二次
    傷害犯行，雖相隔時間甚短，惟被告出拳毆打告訴人乙○○後，因告訴人丙○○
    出而保護，被告始又加以毆打，是被告原本應無傷害告訴人丙○○之意，因告訴
    人丙○○上前保護之偶發狀況，使被告另萌生傷害之故意甚明，是其二次傷害犯
    行，係基於各別之犯意為之，應予分論併罰。
三、原審因而依刑法第二百七十七條第一項、第四十一條、第五十一條第五款，罰金
    罰鍰提高標準條例第一條前段、第二條之規定，並審酌被告雖素行良好，惟推諉
    部分犯行，復未能與告訴人等和解，賠償渠等之損害，犯後態度不佳等一切情狀
    ，各量處有期徒刑四月、四月，並定其應執行刑為有期徒刑六月，復均諭知有期
    徒刑易科罰金之折算標準，認事用法均無不合，量刑亦屬妥適，被告上訴猶執前
    詞，否認犯罪，指摘原判決不當，為無理由，應予駁回。至扣案之自製短番刀一
    支，被告指稱係告訴人丙○○所有，則並非被告所有之物，且並無證據證明用以
    犯罪，爰不予宣告沒收，附此敘明。
據上論結，應依刑事訴訟法第三百六十八條，判決如主文。
本案經檢察官陳新慶到庭執行職務。
中      華      民      國      九十      年      一      月      十    日
                              臺灣高等法院高雄分院刑事第三庭
                                  審判長法官  莊秋桃
                                        法官  謝宏宗
                                        法官  魏式璧
右正本證明與原本無異。
不得上訴。
                                      書記官  楊茱宜
中    華    民    國      九十      年       一       月    十 二       日
附錄：本判決論罪科刑法條：
刑法第二百七十七條第一項
傷害人之身體或健康者，處三年以下有期徒刑、拘役或一千元以下罰金。
                                                                        Ｆ


司法院資訊處製作；財團法人民間司法改革基金會備份。
